---
title: "Laboratorio 1"
author: "Catalina Olivares y Xavier Muñoz Díaz"
date: "2024-04-08"
output: html_document
---

Instalación y apertura de librerías -> checar bien que librerias funciona (vim impute)
```{r}
library(VIM)
library(impute)
library(ggplot2)
library(dplyr)
library(tidyr)
library(pROC)
```

# Carga de datos
```{r setup, include=FALSE}
datos <- read.csv("kidney_disease.csv")
```

# Conteo de personas enfermas y sanas antes de la limpieza
```{r}
# Cuenta a las personas enfermas (ckd) y sanas (notckd)
total_enfermos <- sum(datos$classification == "ckd")
total_sanos <- sum(datos$classification == "notckd")

print(paste("El número de personas enfermas es:", total_enfermos))
print(paste("El número de personas sanas:", total_sanos))
```


# Limpieza de datos
```{r}
# Reemplaza espacios en blanco con NA
copia_datos <- datos
copia_datos[copia_datos == ""] <- NA

# Imputación KNN
datos_imputados <- kNN(data = copia_datos, imp_var = FALSE)

# Quita columna id
datos_limpios <- datos_imputados[,-1]
```

# Normalización de datos
```{r}
datos_normalizados <- datos_limpios

# Binarización de variables categóricas
# Los valores normal, present, yes, good y cdk toman el valor 1)
datos_normalizados$rbc <- ifelse(datos_normalizados$rbc == "normal", 1, 0)
datos_normalizados$pc <- ifelse(datos_normalizados$pc == "normal", 1, 0)
datos_normalizados$pcc <- ifelse(datos_normalizados$pcc == "present", 1, 0)
datos_normalizados$ba <- ifelse(datos_normalizados$ba == "present", 1, 0)
datos_normalizados$htn <- ifelse(datos_normalizados$htn == "yes", 1, 0)
datos_normalizados$dm <- ifelse(datos_normalizados$dm == "yes", 1, 0)
datos_normalizados$cad <- ifelse(datos_normalizados$cad == "yes", 1, 0)
datos_normalizados$appet <- ifelse(datos_normalizados$appet == "good", 1, 0)
datos_normalizados$pe <- ifelse(datos_normalizados$pe == "yes", 1, 0)
datos_normalizados$ane <- ifelse(datos_normalizados$ane == "yes", 1, 0)
datos_normalizados$classification <- ifelse(datos_normalizados$classification == "ckd", 1, 0)
```

Conteo enfermos y sanos después de la limpieza
```{r}
# Cuenta a las personas enfermas (1) y sanas (0)
total_enfermos <- sum(datos_normalizados$classification == 1)
total_sanos <- sum(datos_normalizados$classification == 0)

# Muestra el número de personas enfermas y sanas
print(paste("El número de personas enfermas es:", total_enfermos))
print(paste("El número de personas sanas:", total_sanos))
```

# Gráfico de barras
```{r}
# Filtra el número de personas enfermas y sanas
enfermos <- datos_normalizados %>% filter(classification == 1)
sanos <- datos_normalizados %>% filter(classification == 0)

# Crea un dataframe para la gráfica
estado_salud <- data.frame(estado = c("Enfermos", "Sanos"),
                           total_personas = c(total_enfermos, total_sanos))

# Calcula las proporciones y las añade al dataframe
proporciones_estado_salud <- round(estado_salud$total_personas / sum(estado_salud$total_personas), 2)
estado_salud$proporciones <- proporciones_estado_salud

# Gráfico de barras
ggplot(estado_salud, aes(x = estado, y = total_personas, fill = estado)) +
  geom_bar(stat = "identity") + 
  labs(x = "Estado de salud",
       y = "Cantidad de personas",
       title = "Comparación de personas enfermas y sanas") +
  scale_fill_manual(values = c("Enfermos" = "red", "Sanos" = "green")) +
  geom_text(aes(label = paste("Proporción:", proporciones)), vjust = -0.5) +
  theme_minimal()
```

# Calcula medidas de dispersion para personas enfermas
```{r}
# Variables numéricas
var_numericas <- c("age", "bp", "sg", "al", "su", "bgr", "bu", "sc", "sod", "pot", "hemo", "pcv", "wc", "rc")

# Se filtra el conjunto de datos para obtener solo las personas enfermas y
# Se guarda en un data frame solo las variables numéricas
personas_enfermas <- datos_normalizados[datos_normalizados$classification == 1, ]
p_enfermas_numericas <- personas_enfermas[, var_numericas]

# Se transforma a numeric
p_enfermas_numericas <- sapply(p_enfermas_numericas, as.numeric)

# Se calculan las medidas de dispersión para las variables numéricas de las personas enfermas
rangos_enfermas <- apply(p_enfermas_numericas, 2, function(x) diff(range(x, na.rm = TRUE)))
varianzas_enfermas <- apply(p_enfermas_numericas, 2, function(x) var(x, na.rm = TRUE))
desviaciones_enfermas <- apply(p_enfermas_numericas, 2, function(x) sd(x, na.rm = TRUE))
cuartiles_enfermas <- t(apply(p_enfermas_numericas, 2, function(x) quantile(x, probs = c(0.25, 0.5, 0.75), na.rm = TRUE)))
coeficientes_variacion_enfermas <- apply(p_enfermas_numericas, 2, function(x) sd(x, na.rm = TRUE) / mean(x, na.rm = TRUE) * 100)

# Se crea un dataframe para las medidas de dispersión y los muestra
resultados_dispersion_enfermas <- data.frame(
  Rango = rangos_enfermas, 
  Varianza = varianzas_enfermas, 
  Desviacion_Estandar = desviaciones_enfermas,
  Cuartil_25 = cuartiles_enfermas[, 1],
  Mediana = cuartiles_enfermas[, 2],
  Cuartil_75 = cuartiles_enfermas[, 3],
  Coeficiente_de_Variacion = coeficientes_variacion_enfermas
)
print (resultados_dispersion_enfermas)
```

# Calcula medidas de dispersion para personas sanas
```{r}
# Se filtra el conjunto de datos para obtener solo las personas sanas y
# Se guarda en un data frame solo las variables numéricas
personas_sanas <- datos_normalizados[datos_normalizados$classification == 0, ]
p_sanas_numericas <- personas_sanas[, var_numericas]

# Se transforma a numeric
p_sanas_numericas <- sapply(p_sanas_numericas, as.numeric)

# Se calculan las medidas de dispersión para las variables numéricas de las personas sanas
rangos_sanas <- apply(p_sanas_numericas, 2, function(x) diff(range(x, na.rm = TRUE)))
varianzas_sanas <- apply(p_sanas_numericas, 2, function(x) var(x, na.rm = TRUE))
desviaciones_sanas <- apply(p_sanas_numericas, 2, function(x) sd(x, na.rm = TRUE))
cuartiles_sanas <- t(apply(p_sanas_numericas, 2, function(x) quantile(x, probs = c(0.25, 0.5, 0.75), na.rm = TRUE)))
coeficientes_variacion_sanas <- apply(p_sanas_numericas, 2, function(x) sd(x, na.rm = TRUE) / mean(x, na.rm = TRUE) * 100)

# Se crea un dataframe para las medidas de dispersión y los muestra
resultados_dispersion_sanas <- data.frame(
  Rango = rangos_sanas, 
  Varianza = varianzas_sanas, 
  Desviacion_Estandar = desviaciones_sanas,
  Cuartil_25 = cuartiles_sanas[, 1],
  Mediana = cuartiles_sanas[, 2],
  Cuartil_75 = cuartiles_sanas[, 3],
  Coeficiente_de_Variacion = coeficientes_variacion_sanas
)
print(resultados_dispersion_sanas)
```

# Gráfico de barras para variables categóricas en personas enfermas
```{r}
# Se seleccionan las variables categóricas
variables_categoricas <- c("rbc", "pc", "pcc", "ba", "htn", "dm", "cad", "appet", "pe", "ane")
copia_p_enfermas <- personas_enfermas
frecuencias <- list()
# Se crea un gráfico de barras para cada variable categórica para las personas enfermas.
for (variable in variables_categoricas) {
  if (variable == "rbc" | variable == "pc") {
    copia_p_enfermas[[variable]] <- ifelse(copia_p_enfermas[[variable]] == 0, "abnormal", "normal")
  } else if (variable == "pcc" | variable == "ba") {
    copia_p_enfermas[[variable]] <- ifelse(copia_p_enfermas[[variable]] == 0, "not present", "present")
  } else if (variable == "appet") {
    copia_p_enfermas[[variable]] <- ifelse(copia_p_enfermas[[variable]] == 0, "poor", "good")
  } else {
    copia_p_enfermas[[variable]] <- ifelse(copia_p_enfermas[[variable]] == 0, "no", "yes")
  }
  # Calcula la frecuencia de cada valor de la variable
  frecuencias[[variable]] <- table(copia_p_enfermas[[variable]])
    
  # Se añade un dataframe para el gráfico de barras de la variable actual
  datos_barras <- data.frame(valor = factor(copia_p_enfermas[[variable]]))
  
  if (variable == "rbc" | variable == "pc") {
    p <- ggplot(datos_barras, aes(x = valor, fill = valor)) +
      geom_bar() +
      labs(title = paste("Distribución de", variable, "en personas enfermas"),
           x = variable,
           y = "Frecuencia") +
      theme_minimal() +
      scale_fill_manual(values = c("red", "green"))
  } else {
    p <- ggplot(datos_barras, aes(x = valor, fill = valor)) +
      geom_bar() +
      labs(title = paste("Distribución de", variable, "en personas enfermas"),
           x = variable,
           y = "Frecuencia") +
      theme_minimal() +
      scale_fill_manual(values = c("green", "red"))
  }
  print(p)
}
```

# Tabla de frecuencias y su porcentaje
```{r}
# Se usa la lista de frecuencias y se crea un dataframe con las frecuencias y su porcentaje
frecuencias <- data.frame(variable = character(), valor = character(), frecuencia = numeric(), porcentaje = numeric(), stringsAsFactors = FALSE)
for (variable in variables_categoricas) {
  # Calcula la frecuencia de cada valor de la variable
  tabla_frecuencias <- table(copia_p_enfermas[[variable]])
  # Calcula el porcentaje de cada valor
  porcentajes <- round(prop.table(tabla_frecuencias) * 100, 2)
  # Se añade al dataframe
  for (i in 1:length(tabla_frecuencias)) {
    frecuencias <- rbind(frecuencias, data.frame(variable = variable, valor = names(tabla_frecuencias)[i], frecuencia = tabla_frecuencias[i], porcentaje = porcentajes[i]))
  }
}
```


# Gráfico de barras para variables categóricas en personas sanas
```{r}
copia_p_sanas <- personas_sanas
frecuencias <- list()
# Se crea un gráfico de barras para cada variable categórica para las personas sanas.
for (variable in variables_categoricas) {
  if (variable == "rbc" | variable == "pc") {
    copia_p_sanas[[variable]] <- ifelse(copia_p_sanas[[variable]] == 0, "abnormal", "normal")
  } else if (variable == "pcc" | variable == "ba") {
    copia_p_sanas[[variable]] <- ifelse(copia_p_sanas[[variable]] == 0, "not present", "present")
  } else if (variable == "appet") {
    copia_p_sanas[[variable]] <- ifelse(copia_p_sanas[[variable]] == 0, "poor", "good")
  } else {
    copia_p_sanas[[variable]] <- ifelse(copia_p_sanas[[variable]] == 0, "no", "yes")
  }
  
  # Calcula la frecuencia de cada valor de la variable
  frecuencias[[variable]] <- table(copia_p_sanas[[variable]])

  # Se añade un dataframe para el gráfico de barras de la variable actual
  datos_barras <- data.frame(valor = factor(copia_p_sanas[[variable]]))
  
  if (variable == "rbc" | variable == "pc") {
    p <- ggplot(datos_barras, aes(x = valor, fill = valor)) +
      geom_bar() +
      labs(title = paste("Distribución de", variable, "en personas sanas"),
           x = variable,
           y = "Frecuencia") +
      theme_minimal() +
      scale_fill_manual(values = c("red", "green"))
  } else {
    p <- ggplot(datos_barras, aes(x = valor, fill = valor)) +
      geom_bar() +
      labs(title = paste("Distribución de", variable, "en personas sanas"),
           x = variable,
           y = "Frecuencia") +
      theme_minimal() +
      scale_fill_manual(values = c("green", "red"))
  }
  print(p)
}
```


# Tabla de frecuencias y su porcentaje
```{r}
# Se usa la lista de frecuencias y se crea un dataframe con las frecuencias y su porcentaje
frecuencias <- data.frame(variable = character(), valor = character(), frecuencia = numeric(), porcentaje = numeric(), stringsAsFactors = FALSE)
for (variable in variables_categoricas) {
  # Calcula la frecuencia de cada valor de la variable
  tabla_frecuencias <- table(copia_p_sanas[[variable]])
  # Calcula el porcentaje de cada valor
  porcentajes <- round(prop.table(tabla_frecuencias) * 100, 2)
  # Se añade al dataframe
  for (i in 1:length(tabla_frecuencias)) {
    frecuencias <- rbind(frecuencias, data.frame(variable = variable, valor = names(tabla_frecuencias)[i], frecuencia = tabla_frecuencias[i], porcentaje = porcentajes[i]))
  }
}
```


# Box plots para variables numéricas
```{r}
datos_numericos <- rbind(p_enfermas_numericas, p_sanas_numericas)

# Se crean boxplots para cada variable numérica
boxplots <- list()
for (columna in colnames(datos_numericos)) {
  boxplot_data <- bind_rows(
    mutate(personas_enfermas, Estado = "Enfermo"),
    mutate(personas_sanas, Estado = "Sano")
  ) %>%
    ggplot(aes(x = Estado, y = !!sym(columna), fill = Estado)) +
    geom_boxplot() +
    labs(title = paste("Boxplot de", columna),
         x = "Estado de Salud",
         y = "Valor") +
    theme_minimal()
  boxplots[[columna]] <- boxplot_data
}
for (plot in boxplots) {
  print(plot)
}
```


# Prueba de chi-cuadrado
```{r}
# Lista para almacenar los resultados de la prueba de chi-cuadrado
resultados_chi_cuadrado <- list()

# Variables categóricas
variables_categoricas <- c("rbc", "pc", "pcc", "ba", "htn", "dm", "cad", "appet", "pe", "ane", "classification")

# Crea una tabla vacía para almacenar los resultados
tabla_resultados <- data.frame(variable = character(),
                                x_squared = numeric(),
                                p_value = numeric(),
                                stringsAsFactors = FALSE)

for (variable in variables_categoricas) {
  # Crea una tabla de contingencia para la variable categórica y la variable de clasificación
  tabla_contingencia <- table(datos_normalizados[[variable]], datos_normalizados$classification)
  
  # Se realiza la prueba de chi-cuadrado
  chi_cuadrado_resultado <- chisq.test(tabla_contingencia)
  
  # Almacena el nombre de la variable, x-squared y p-value en la tabla de resultados
  tabla_resultados <- rbind(tabla_resultados, 
                            data.frame(variable = variable,
                                       x_squared = chi_cuadrado_resultado$statistic,
                                       p_value = chi_cuadrado_resultado$p.value))
}
print(tabla_resultados)
```

# Prueba Shapiro-Wilk
```{r}
# Crea un dataframe para almacenar los resultados de la prueba de Shapiro-Wilk
resultados_shapiro_wilk <- data.frame(variable = character(), p_value = numeric(), stringsAsFactors = FALSE)

# Realiza la prueba de Shapiro-Wilk para cada variable numérica
for (i in 1:ncol(datos_numericos)) {
  variable <- datos_numericos[, i]
  shapiro_wilk_resultado <- shapiro.test(variable)
  # Almacena el nombre de la variable y el p-value en el dataframe
  resultados_shapiro_wilk[i, "variable"] <- colnames(datos_numericos)[i]
  resultados_shapiro_wilk[i, "p_value"] <- shapiro_wilk_resultado$p.value
}
print(resultados_shapiro_wilk)

```

# Correlacion de Spearman
```{r}
# Realiza la correlación de Spearman para cada par de variables numéricas
# Elimina las filas con NA
datos_num_na <- datos_normalizados %>% na.omit()
# se transforma a numeric
datos_num_na <- sapply(datos_num_na, as.numeric)
datos_num_na <- datos_num_na %>% na.omit()

matriz_correlacion <- cor(datos_num_na, method = "spearman")
print(matriz_correlacion)

```

# Regresión logistica
```{r}
# Se selecciona una semilla y se limpian los datos
set.seed(11)
datos_normalizados_na<- datos_normalizados %>% na.omit()
datos_normalizados_na <- na.omit(datos_normalizados_na)

# Datos de entrenamiento y prueba
num_filas <- nrow(datos_normalizados_na)
n_entrenamiento <- floor(0.8 * num_filas)
muestras <- sample.int(n = num_filas, size = n_entrenamiento, replace = FALSE)
entrenamiento <- datos_normalizados_na[muestras, ]
prueba <- datos_normalizados_na[-muestras, ]

# Modelo de regresión logística
modelo_logistico <- glm(classification ~ hemo + sg, data = entrenamiento, family = "binomial"(link = "logit"))
print(summary(modelo_logistico))

# Predicción en los datos de prueba
prediccion <- predict(modelo_logistico, newdata = prueba, type = "response")

# Se convierte la predicción a valores binarios usando un umbral de probabilidad de 0.5
prediccion_binaria <- ifelse(prediccion > 0.5, 1, 0)

# Se calcula la matriz de confusión
matriz_confusion <- table(prueba$classification, prediccion_binaria)

# Se calcula la precisión del modelo
precision <- sum(diag(matriz_confusion)) / sum(matriz_confusion)

print(paste("Precisión del modelo:", precision))
```

# Curva ROC
```{r}
# Cálculo de la curva ROC para el conjunto de entrenamiento
roc_entrenamiento <- roc(entrenamiento$classification, predict(modelo_logistico, newdata = entrenamiento, type = "response"))
# Cálculo la curva ROC para el conjunto de prueba
roc_prueba <- roc(prueba$classification, predict(modelo_logistico, newdata = prueba, type = "response"))

# Gráficos
plot(roc_entrenamiento, col = "blue", lwd = 2, main = "Curvas ROC para Entrenamiento y Prueba")
plot(roc_prueba, col = "red", lwd = 2, add = TRUE)
legend("bottomright", legend = c("Entrenamiento", "Prueba"), col = c("blue", "red"), lty = c(1, 1, 2), lwd = 2)
```

