---
title: "Laboratorio 2"
author: "Catalina Olivares y Xavier Muñoz Díaz"
date: "2024-05-5"
output: html_document
---

# Instalación y apertura de librerías
```{r}
library(VIM)
library(impute)
library(dplyr)
library(tidyr)
library(cluster)
library(factoextra)
library(stats)
```

# Carga de datos
```{r setup, include=FALSE}
# Se carga el archivo CSV
datos_orginales <- read.csv("kidney_disease.csv")
```

# Preprocesamiento de datos
```{r}
copia_datos <- datos_orginales
copia_datos[copia_datos == ""] <- NA

# Imputación KNN
datos_imputados <- kNN(data = copia_datos, imp_var = FALSE)

# Quita columna id y de la clase
datos_limpios <- datos_imputados[,-1]
datos_limpios <- datos_limpios[,-25]


# Convierte las variables de categoricas a factores
datos <- mutate_if(datos_limpios, is.character, as.factor)  
```


# Se aplican distintos métodos para obtener el número óptimo de clústeres a construir en el algoritmo de K-means.
## Método del Codo
```{r}
set.seed(0)

# Calcula SSE y luego lo grafica
SSE = rep(0, 10)
for (k in 1:10) {
  grupos = kmeans(distancia_gower, k)
  SSE[k] = grupos$tot.withinss
}

plot(1:10, SSE, type = "b", pch = 16, frame = FALSE, 
     xlab = "Número de clusters k", ylab = "SSE",
     main = "Número óptimo de clusters (Método del Codo)", 
     xaxt = "n")  

eje_x <- seq(1, 10, by = 1) 
axis(1, at = eje_x, labels = eje_x) 
```

# Método de la silueta
```{r}
distancia_gower<-as.matrix(distancia_gower)
fviz_nbclust(distancia_gower,kmeans, method = "silhouette",k.max = 10)+
  labs(title= "Número óptimo de clusters (Método de la Silueta)") +
  xlab("Número de clusters k") +
  ylab("Ancho promedio de la silueta")
```

# Dado el resulatdo de k obtenido en ambos graficos, se aplica el algoritmo K-means para k=2 
```{r}
# Aplicar K-means para k=2
k2 <- kmeans(distancia_gower, 2, nstart = 24)
fviz_cluster(k2, data = distancia_gower, ggtheme = theme_minimal())
```

# Se hace un summary de los clusters obtenidos
```{r}
# Asigna el número de cluster a cada observación de los datos y genera un resumen de cada cluster
resultados_k2 <- datos %>%
  mutate(cluster = k2$cluster) %>%
  group_by(cluster) %>%
  do(k2_summary = summary(.))

resultados_k2$k2_summary
```

# Coefiente de silueta para evaluar la calidad del agrupamiento
````{r}
# Coeficiente de silueta para k=2
silhouette_result_k2 <- silhouette(k2$cluster, distancia_gower)
print(silhouette_result_k2)

# Grafica de la silueta
fviz_silhouette(silhouette_result_k2)
`````

# Se grafican los datos con los centroides
```{r}
# Se obtienen los centroides de los clusters
centroides <- as.data.frame(k2$centers)
print(centroides)
names(centroides) <- c("x", "y")  

# Se grafican los datos con los centroides
grafico <- fviz_cluster(k2, data = distancia_gower, geom = "point", ggtheme = theme_minimal())
grafico + geom_point(data = centroides, aes(x = x, y = y), color=(values = c( "red","green")), size = 3, shape = 15)  # Cambiar a shape = 15 para cuadrado
```
