---
title: "Análisis Estadístico Descriptivo - Enfermedad Renal Crónica"
output: html_document
---

## Lectura de datos
La base de datos "Chronic KIdney Disease dataset" contiene información sobre pacientes con enfermedad renal crónica. Cuenta con 400 instancias, donde cada una representa un paciente y sus características médicas.

Las variables presentes son las siguientes:

age: Edad del paciente en años.
bp: Presión arterial del paciente en mm/Hg.
sg: Gravedad específica de la sangre del paciente.
al: Nivel de albúmina en la orina del paciente.
su: Nivel de azúcar en la sangre del paciente.
rbc: Presencia de glóbulos rojos anormales en la sangre del paciente.
pc: Presencia de células de pus en la orina del paciente.
pcc: Presencia de coágulos de pus en la orina del paciente.
ba: Presencia de bacterias en la orina del paciente.
bgr: Nivel de glucosa en sangre al azar del paciente.
bu: Nivel de urea en sangre del paciente.
sc: Nivel de creatinina sérica en sangre del paciente.
sod: Nivel de sodio en la sangre del paciente.
pot: Nivel de potasio en la sangre del paciente.
hemo: Nivel de hemoglobina en la sangre del paciente.
pcv: Volumen de células empaquetadas en la sangre del paciente.
wc: Recuento de glóbulos blancos en la sangre del paciente.
rc: Recuento de glóbulos rojos en la sangre del paciente.
htn: Presencia de hipertensión en el paciente.
dm: Presencia de diabetes mellitus en el paciente.
cad: Presencia de enfermedad arterial coronaria en el paciente.
appet: Estado del apetito del paciente.
pe: Presencia de edema en el paciente.
ane: Presencia de anemia en el paciente.
class: Clase que indica si el paciente tiene enfermedad renal crónica (ckd) o no (notckd).


Instalación y apertura de librerías
```{r}
#install.packages("foreign")
#install.packages("RWeka") 

library(ggplot2)
library(dplyr)
library(tidyr)
```

Apertura de dataset
```{r setup, include=FALSE}

# Se selecciona el directorio del archivo
setwd("/Users/chavy/Documents/Repositorios GitKraken/Laboratorios-AD/Lab-1")
#setwd("C:/Users/cata/Desktop/Analisislab1/Chronic_Kidney_Disease")

# Se carga el archivo CSV
datos <- read.csv("kidney_disease.csv")

# Comprueba que los datos se han cargado correctamente
#str(datos)
```


#dejar tabla para después

#calcular varianza, moda, mediana, media, desviación estándar, coeficiente de variación, rango, cuartiles, percentiles, asimetría, curtosis, etc

