---
title: "Análisis Estadístico Descriptivo - Enfermedad Renal Crónica"
output: html_document
---

## Lectura de datos
La base de datos "Chronic KIdney Disease dataset" contiene información sobre pacientes con enfermedad renal crónica. Cuenta con 400 instancias, donde cada una representa un paciente y sus características médicas.

Las variables presentes son las siguientes:

age: Edad del paciente en años.
bp: Presión arterial del paciente en mm/Hg.
sg: Gravedad específica de la sangre del paciente.
al: Nivel de albúmina en la orina del paciente.
su: Nivel de azúcar en la sangre del paciente.
rbc: Presencia de glóbulos rojos anormales en la sangre del paciente.
pc: Presencia de células de pus en la orina del paciente.
pcc: Presencia de coágulos de pus en la orina del paciente.
ba: Presencia de bacterias en la orina del paciente.
bgr: Nivel de glucosa en sangre al azar del paciente.
bu: Nivel de urea en sangre del paciente.
sc: Nivel de creatinina sérica en sangre del paciente.
sod: Nivel de sodio en la sangre del paciente.
pot: Nivel de potasio en la sangre del paciente.
hemo: Nivel de hemoglobina en la sangre del paciente.
pcv: Volumen de células empaquetadas en la sangre del paciente.
wc: Recuento de glóbulos blancos en la sangre del paciente.
rc: Recuento de glóbulos rojos en la sangre del paciente.
htn: Presencia de hipertensión en el paciente.
dm: Presencia de diabetes mellitus en el paciente.
cad: Presencia de enfermedad arterial coronaria en el paciente.
appet: Estado del apetito del paciente.
pe: Presencia de edema en el paciente.
ane: Presencia de anemia en el paciente.
class: Clase que indica si el paciente tiene enfermedad renal crónica (ckd) o no (notckd).


Instalación y apertura de librerías
```{r}
#install.packages("foreign")
#install.packages("RWeka") 

library(ggplot2)
library(dplyr)
library(tidyr)
```

Apertura de dataset
```{r setup, include=FALSE}

# Se selecciona el directorio del archivo
setwd("/Users/chavy/Documents/Repositorios GitKraken/Laboratorios-AD/Lab-1")
#setwd("C:/Users/cata/Desktop/Analisislab1/Chronic_Kidney_Disease")

# Se carga el archivo CSV
datos <- read.csv("kidney_disease.csv")

# Comprueba que los datos se han cargado correctamente
#str(datos)
```

```{r}
# Definir las columnas de interés
columnas_interes <- c("rbc", "pc", "pcc", "ba", "htn", "dm", "cad", "appet", "pe", "ane", "classification")

# Crear un dataframe para almacenar las tablas de frecuencias
tabla_frecuencias <- data.frame()

# Calcular la tabla de frecuencias para cada columna de interés y grupo de "classification"
for (col in columnas_interes) {
  tabla_col <- as.data.frame(table(datos[[col]], datos$classification))
  colnames(tabla_col) <- c(col, "classification", "frecuencia")
  tabla_frecuencias <- rbind(tabla_frecuencias, tabla_col)
}

# Mostrar la tabla con kable()
knitr::kable(tabla_frecuencias, format = "html", caption = "Tabla de frecuencias por variable y grupo de clasificación")


```
Nuestro dataset tiene variables númericas como la edad. En dicho caso, los valores numericos deben estar asociados a algun rango? por ejemplo: 0-10, 11-20, 21-30, etc; y  a dicho rango normalizarlo en [0, 1]

En cuanto a la limpieza de datos, cuando no existe un valor asignado a una variable, se debe realizar algún tipo de calculo para asignarle un valor? o simplemente se elimina la fila completa?. Dicha limpieza se debe realizar antes o después de realizar cálculos estadísticos, o de realizar algún tipo de análisis en específico?


# Eliminar filas con valores faltantes
datos_limpios <- na.omit(copia_datos)


KDD.
Varianza, Media, Moda, 



```{r}
# Seleccionar las variables de interés
copia_datos <- datos

# CAMBIAR NOMRBE DE VARIABLES
variables_interes <- c("Age", "Blood Pressure", "Specific Gravity", "Albumin", "Sugar", "Red Blood Cells",
                       "Pus Cell", "Pus Cell clumps", "Bacteria", "Blood Glucose Random", "Blood Urea",
                       "Serum Creatinine", "Sodium", "Potassium", "Hemoglobin", "Packed Cell Volume",
                       "White Blood Cell Count", "Red Blood Cell Count", "Hypertension", "Diabetes Mellitus",
                       "Coronary Artery Disease", "Appetite", "Pedal Edema", "Anemia", "Class")



# Filtrar observaciones para CKD, NotCKD y otros valores
ckd <- subset(copia_datos, classification == "ckd")
notckd <- subset(copia_datos, classification == "notckd")
#otros <- subset(copia_datos, !classification %in% c("ckd", "notckd"))

# Función para calcular la tabla de frecuencia de variables categóricas
calcular_tabla_frecuencia <- function(copia_datos) {
  copia_datos <- copia_datos[, sapply(copia_datos, is.factor)]
  lapply(copia_datos, table)
}

# Calcular tabla de frecuencia para CKD, NotCKD y otros
tabla_ckd <- calcular_tabla_frecuencia(ckd)
tabla_notckd <- calcular_tabla_frecuencia(notckd)
#tabla_otros <- calcular_tabla_frecuencia(otros)

# Verificar la cantidad de observaciones en los conjuntos de datos filtrados
print(nrow(ckd))
print(nrow(notckd))

# Verificar la estructura de los datos
str(ckd)
str(notckd)

# Imprimir los primeros registros de los datos
head(ckd)
head(notckd)



```

```{r}

# Crear una lista para almacenar las tablas de frecuencia absoluta
frecuencia_absoluta <- list()

# Calcular la tabla de frecuencia absoluta para cada variable de interés
for (variable in variables_interes) {
  # Obtener los niveles esperados para la variable
  niveles_esperados <- unique(datos[[variable]])
  # Calcular la tabla de frecuencia absoluta
  tabla <- table(factor(datos[[variable]], levels = niveles_esperados))
  # Almacenar la tabla de frecuencia absoluta en la lista
  frecuencia_absoluta[[variable]] <- tabla
}

# Mostrar la tabla de frecuencia absoluta para cada variable de interés
frecuencia_absoluta


----
```


```{r}

# Filtrar observaciones para CKD, NotCKD y otros valores
ckd <- subset(datos, classification == "ckd")
notckd <- subset(datos, classification == "notckd")
otros <- subset(datos, !classification %in% c("ckd", "notckd"))

# Función para calcular la tabla de frecuencia de variables categóricas
calcular_tabla_frecuencia <- function(copia_datos) {
  copia_datos <- datos[, sapply(datos, is.factor)]
  lapply(copia_datos, table)
}

# Calcular tabla de frecuencia para CKD, NotCKD y otros
tabla_ckd <- calcular_tabla_frecuencia(ckd)
tabla_notckd <- calcular_tabla_frecuencia(notckd)
tabla_otros <- calcular_tabla_frecuencia(otros)


```








Add a new chunk by clicking the *Insert Chunk* button on the toolbar or by pressing *Ctrl+Alt+I*.

When you save the notebook, an HTML file containing the code and output will be saved alongside it (click the *Preview* button or press *Ctrl+Shift+K* to preview the HTML file).

The preview shows you a rendered HTML copy of the contents of the editor. Consequently, unlike *Knit*, *Preview* does not run any R code chunks. Instead, the output of the chunk when it was last run in the editor is displayed.
