---
title: "lab1cata"
author: "Catalina Olivares"
date: "2024-04-08"
output: html_document
---

Instalación y apertura de librerías -> checar bien que librerias funciona (vim impute)
```{r}
#install.packages("foreign")
#install.packages("RWeka") 
#install.packages("impute")

library(VIM)
library(impute)
library(ggplot2)
library(dplyr)
library(tidyr)
```

Apertura de dataset
```{r setup, include=FALSE}
# Se selecciona el directorio del archivo
#setwd("/Users/chavy/Documents/Repositorios GitKraken/Laboratorios-AD/Lab-1")
#setwd("C:/Users/cata/Desktop/Analisislab1")

# Se carga el archivo CSV
datos <- read.csv("kidney_disease.csv")
```

Limpieza de datos
```{r}
# Reemplaza espacios en blanco con NA
copia_datos <- datos
copia_datos[copia_datos == ""] <- NA

# Imputación KNN
datos_imputados <- kNN(data = copia_datos, imp_var = FALSE)

# Quita columna id
datos_limpios <- datos_imputados[,-1]
```

Normalización de datos
```{r}
datos_normalizados <- datos_limpios

# Binarización de variables categóricas
# Los valores normal, present, yes, good y cdk toman el valor 1)
datos_normalizados$rbc <- ifelse(datos_normalizados$rbc == "normal", 1, 0)
datos_normalizados$pc <- ifelse(datos_normalizados$pc == "normal", 1, 0)
datos_normalizados$pcc <- ifelse(datos_normalizados$pcc == "present", 1, 0)
datos_normalizados$ba <- ifelse(datos_normalizados$ba == "present", 1, 0)
datos_normalizados$htn <- ifelse(datos_normalizados$htn == "yes", 1, 0)
datos_normalizados$dm <- ifelse(datos_normalizados$dm == "yes", 1, 0)
datos_normalizados$cad <- ifelse(datos_normalizados$cad == "yes", 1, 0)
datos_normalizados$appet <- ifelse(datos_normalizados$appet == "good", 1, 0)
datos_normalizados$pe <- ifelse(datos_normalizados$pe == "yes", 1, 0)
datos_normalizados$ane <- ifelse(datos_normalizados$ane == "yes", 1, 0)
datos_normalizados$classification <- ifelse(datos_normalizados$classification == "ckd", 1, 0)


# Variables numéricas
#var_numericas <- c("age", "bp", "sg", "al", "su", "bgr", "bu", "sc", "sod", "pot", "hemo", "pcv", "wc", "rc")

# Selecciona solo las variables numéricas
#datos_numericos <- datos_normalizados[, var_numericas]

# Se transforma a numeric
#datos_numericos <- sapply(datos_numericos, as.numeric)
```

Conteo enfermos y sanos
```{r}
# Cuenta a las personas enfermas (1) y sanas (0)
total_enfermos <- sum(datos_normalizados$classification == 1)
total_sanos <- sum(datos_normalizados$classification == 0)

# Muestra el número de personas enfermas y sanas
print(paste("El número de personas enfermas es:", total_enfermos))
print(paste("El número de personas sanas:", total_sanos))
```

Gráfico de barras
```{r}
# Filtra el número de personas enfermas y sanas
enfermos <- datos_normalizados %>% filter(classification == 1)
sanos <- datos_normalizados %>% filter(classification == 0)

# Crea un dataframe para la gráfica
estado_salud <- data.frame(estado = c("Enfermos", "Sanos"),
                           total_personas = c(total_enfermos, total_sanos))

# Calcula las proporciones y las añade al dataframe
proporciones_estado_salud <- round(estado_salud$total_personas / sum(estado_salud$total_personas), 2)
estado_salud$proporciones <- proporciones_estado_salud

# Gráfico de barras
ggplot(estado_salud, aes(x = estado, y = total_personas, fill = estado)) +
  geom_bar(stat = "identity") + 
  labs(x = "Estado de salud",
       y = "Cantidad de personas",
       title = "Comparación de personas enfermas y sanas") +
  scale_fill_manual(values = c("Enfermos" = "red", "Sanos" = "green")) +
  geom_text(aes(label = paste("Proporción:", proporciones)), vjust = -0.5) +
  theme_minimal()
```

Calcula medidas de dispersion para personas enfermas
```{r}
# Variables numéricas
var_numericas <- c("age", "bp", "sg", "al", "su", "bgr", "bu", "sc", "sod", "pot", "hemo", "pcv", "wc", "rc")

# Se filtra el conjunto de datos para obtener solo las personas enfermas y
# Se guarda en un data frame solo las variables numéricas
personas_enfermas <- datos_normalizados[datos_normalizados$classification == 1, ]
p_enfermas_numericas <- personas_enfermas[, var_numericas]

# Se transforma a numeric
p_enfermas_numericas <- sapply(p_enfermas_numericas, as.numeric)

# Se calculan las medidas de dispersión para las variables numéricas de las personas enfermas
rangos_enfermas <- apply(p_enfermas_numericas, 2, function(x) diff(range(x, na.rm = TRUE)))
varianzas_enfermas <- apply(p_enfermas_numericas, 2, function(x) var(x, na.rm = TRUE))
desviaciones_enfermas <- apply(p_enfermas_numericas, 2, function(x) sd(x, na.rm = TRUE))
cuartiles_enfermas <- t(apply(p_enfermas_numericas, 2, function(x) quantile(x, probs = c(0.25, 0.5, 0.75), na.rm = TRUE)))
coeficientes_variacion_enfermas <- apply(p_enfermas_numericas, 2, function(x) sd(x, na.rm = TRUE) / mean(x, na.rm = TRUE) * 100)

# Se crea un dataframe para las medidas de dispersión y los muestra
resultados_dispersion_enfermas <- data.frame(
  Rango = rangos_enfermas, 
  Varianza = varianzas_enfermas, 
  Desviacion_Estandar = desviaciones_enfermas,
  Cuartil_25 = cuartiles_enfermas[, 1],
  Mediana = cuartiles_enfermas[, 2],
  Cuartil_75 = cuartiles_enfermas[, 3],
  Coeficiente_de_Variacion = coeficientes_variacion_enfermas
)
print (resultados_dispersion_enfermas)
```

Calcula medidas de dispersion para personas sanas
```{r}
# Se filtra el conjunto de datos para obtener solo las personas sanas y
# Se guarda en un data frame solo las variables numéricas
personas_sanas <- datos_normalizados[datos_normalizados$classification == 0, ]
p_sanas_numericas <- personas_sanas[, var_numericas]

# Se transforma a numeric
p_sanas_numericas <- sapply(p_sanas_numericas, as.numeric)

# Se calculan las medidas de dispersión para las variables numéricas de las personas sanas
rangos_sanas <- apply(p_sanas_numericas, 2, function(x) diff(range(x, na.rm = TRUE)))
varianzas_sanas <- apply(p_sanas_numericas, 2, function(x) var(x, na.rm = TRUE))
desviaciones_sanas <- apply(p_sanas_numericas, 2, function(x) sd(x, na.rm = TRUE))
cuartiles_sanas <- t(apply(p_sanas_numericas, 2, function(x) quantile(x, probs = c(0.25, 0.5, 0.75), na.rm = TRUE)))
coeficientes_variacion_sanas <- apply(p_sanas_numericas, 2, function(x) sd(x, na.rm = TRUE) / mean(x, na.rm = TRUE) * 100)

# Se crea un dataframe para las medidas de dispersión y los muestra
resultados_dispersion_sanas <- data.frame(
  Rango = rangos_sanas, 
  Varianza = varianzas_sanas, 
  Desviacion_Estandar = desviaciones_sanas,
  Cuartil_25 = cuartiles_sanas[, 1],
  Mediana = cuartiles_sanas[, 2],
  Cuartil_75 = cuartiles_sanas[, 3],
  Coeficiente_de_Variacion = coeficientes_variacion_sanas
)
print(resultados_dispersion_sanas)
```

Gráfico de barras para variables categóricas en personas enfermas
```{r}
# Se seleccionan las variables categóricas
variables_categoricas <- c("rbc", "pc", "pcc", "ba", "htn", "dm", "cad", "appet", "pe", "ane")

# Se crea un gráfico de barras para cada variable categórica para las personas enfermas
for (variable in variables_categoricas) {
  # Se añade un dataframe para el gráfico de barras de la variable actual
  datos_barras <- data.frame(valor = factor(personas_enfermas[[variable]]))
  
  # Creación del gráfico de barras
  p <- ggplot(datos_barras, aes(x = valor, fill = valor)) +
    geom_bar() +
    labs(title = paste("Distribución de", variable, "en personas enfermas"),
         x = variable,
         y = "Frecuencia") +
    theme_minimal() +
    scale_fill_manual(values = c("red", "green"))
  
  # Se muestra el gráfico
  print(p)
}
```

Gráfico de barras para variables categóricas en personas sanas
```{r}

# Imprimir tabla de frecuencia de cada variable categórica para personas sanas
for (variable in variables_categoricas) {
  print(table(personas_sanas[[variable]]))
}

# Se crea un gráfico de barras para cada variable categórica para las personas sanas
for (variable in variables_categoricas) {
  # Se añade un dataframe para el gráfico de barras de la variable actual
  datos_barras <- data.frame(valor = factor(personas_sanas[[variable]]))
  
  # Creación del gráfico de barras
  p <- ggplot(datos_barras, aes(x = valor, fill = valor)) +
    geom_bar() +
    labs(title = paste("Distribución de", variable, "en personas sanas"),
         x = variable,
         y = "Frecuencia") +
    theme_minimal() +
    scale_fill_manual(values = c("red", "green"))
  
  # Se muestra el gráfico
  print(p)
}
```

Box plots para variables numéricas
```{r}

datos_numericos <- rbind(p_enfermas_numericas, p_sanas_numericas)

# Se crean box plots para cada variable numérica
boxplots <- list()
for (columna in colnames(datos_numericos)) {
  boxplot_data <- bind_rows(
    mutate(personas_enfermas, Estado = "Enfermo"),
    mutate(personas_sanas, Estado = "Sano")
  ) %>%
    ggplot(aes(x = Estado, y = !!sym(columna), fill = Estado)) +
    geom_boxplot() +
    labs(title = paste("Boxplot de", columna),
         x = "Estado de Salud",
         y = "Valor") +
    theme_minimal()
  boxplots[[columna]] <- boxplot_data
}
# Se muestran los box plots
for (plot in boxplots) {
  print(plot)
}
```


prueba de chi-cuadrado
```{r}
# Lista para almacenar los resultados de la prueba de chi-cuadrado
resultados_chi_cuadrado <- list()

# Variables categóricas
variables_categoricas <- c("rbc", "pc", "pcc", "ba", "htn", "dm", "cad", "appet", "pe", "ane")

# Crea una tabla vacía para almacenar los resultados
tabla_resultados <- data.frame(variable = character(),
                                x_squared = numeric(),
                                p_value = numeric(),
                                stringsAsFactors = FALSE)

# Recorre cada variable categórica
for (variable in variables_categoricas) {
  # Crea una tabla de contingencia para la variable categórica y la variable de clasificación
  tabla_contingencia <- table(datos_normalizados[[variable]], datos_normalizados$classification)
  
  # Se realiza la prueba de chi-cuadrado
  chi_cuadrado_resultado <- chisq.test(tabla_contingencia)
  
  # Almacena el nombre de la variable, x-squared y p-value en la tabla de resultados
  tabla_resultados <- rbind(tabla_resultados, 
                            data.frame(variable = variable,
                                       x_squared = chi_cuadrado_resultado$statistic,
                                       p_value = chi_cuadrado_resultado$p.value))
}

print(tabla_resultados)
```

Prueba Shapiro-Wilk
```{r}
# Crea un dataframe para almacenar los resultados de la prueba de Shapiro-Wilk
resultados_shapiro_wilk <- data.frame(variable = character(), p_value = numeric(), stringsAsFactors = FALSE)

# Realiza la prueba de Shapiro-Wilk para cada variable numérica
for (i in 1:ncol(datos_numericos)) {
  variable <- datos_numericos[, i]
  shapiro_wilk_resultado <- shapiro.test(variable)
  # Almacena el nombre de la variable y el p-value en el dataframe
  resultados_shapiro_wilk[i, "variable"] <- colnames(datos_numericos)[i]
  resultados_shapiro_wilk[i, "p_value"] <- shapiro_wilk_resultado$p.value
}

# Imprime los resultados
print(resultados_shapiro_wilk)

```

Correlacion de Spearman
```{r}
# Realiza la correlación de Spearman para cada par de variables numéricas
correlaciones_spearman <- cor(datos_numericos, method = "spearman")

# Muestra la matriz de correlación de Spearman
print(correlaciones_spearman)

```

Regresión logistica
```{r}
# Seleccionar las variables numéricas
datos_numericos <- datos_normalizados %>%
  select_if(is.numeric)

# Dividir el conjunto de datos en entrenamiento y prueba
set.seed(123)
indices_entrenamiento <- sample(1:nrow(datos_numericos), 0.7 * nrow(datos_numericos))
entrenamiento <- datos_numericos[indices_entrenamiento, ]
prueba <- datos_numericos[-indices_entrenamiento, ]

# Ajustar un modelo de regresión logística
modelo_logistico <- glm(classification ~ ., data = entrenamiento, family = "binomial")

# Realizar la predicción en los datos de prueba
prediccion <- predict(modelo_logistico, newdata = prueba, type = "response")

# Convertir la predicción a valores binarios usando un umbral de probabilidad de 0.5
prediccion_binaria <- ifelse(prediccion > 0.5, 1, 0)

# Calcular la matriz de confusión
matriz_confusion <- table(prueba$classification, prediccion_binaria)

# Calcular la precisión del modelo
precision <- sum(diag(matriz_confusion)) / sum(matriz_confusion)

# Mostrar la matriz de confusión y la precisión del modelo
print("Matriz de confusión:")
print(matriz_confusion)
print(paste("Precisión del modelo:", precision))


```